臺灣彰化地方法院民事判決　92年度簡上字第100號
上　訴　人　丙○○
　　　　　　乙○○
被上 訴 人　財政部臺灣省中區國稅局彰化縣分局
法定代理人　戊○○
訴訟代理人　丁○○
　　　　　　甲○○
上列當事人間請求分配表異議之訴事件，上訴人對於中華民國92
年7月17日本院彰化簡易庭92年度彰簡字第283號第一審判決提起
上訴，本院於94年6月8日言詞辯論終結，判決如下：
    主      文
原判決第一項關於駁回上訴人後開第二項之訴部分，及除確定部
分外訴訟費用之裁判均廢棄。
上開廢棄部分，本院90年度執字第11909號強制執行事件於民國
92年4月28日製作「債務人姓名：丙○○、乙○○執行拍賣坐落
彰化市○○○段過溝子小段第91之24地號土地及7124建號所得新
台幣1,256,000元」，就分配表第3次序所載被上訴人所分配稅款
於超過新台幣64,819元之債權額部分應予剔除，不予計算。
其餘上訴駁回。
第一（除確定部分外）、二審訴訟費用，由被上訴人負擔37%，
餘由上訴人負擔。
    事實及理由
一、本件上訴人乙○○部分經合法通知，未於言詞辯論期日到場
    ，核無民事訴訟法第386條各款所列情形，爰依被上訴人之
    聲請，由其一造辯論而為判決。
二、上訴人主張：本院90年度執字第11909號執行事件於民國92
    年4月28日製作「債務人姓名：丙○○、乙○○執行拍賣坐
    落彰化市○○○段過溝子小段第91之24地號土地及7124建號
    所得新台幣 (下同)1,256,000 元」分配表，其中第3次序所
    載被上訴人所分配金額103,507元，因上訴人並未積欠被上
    訴人稅款，應予剔除。上訴人每年都有依法報稅，並未欠稅
    ，且未收到繳稅通知書。被上訴人核定通知書中，有多項亂
    列，有部分金額並非上訴人丙○○之所得，85年度所列抵押
    權利息收入、租賃所得如何計算不明，當時上訴人乙○○也
    是房屋所有權人，被上訴人均列為上訴人丙○○之收入所得
    ，亦與事實不符，況坐落彰化縣彰化市○○路○段36之1及36
    之2號房屋當時並未出租。另被上訴人於88年至90年間曾向
    彰化郵局扣了上訴人丙○○之存款150,000元以上，應包含
    本件稅款。且被上訴人之請求已超過5年的課稅期間，時效
    已完成等語置辯。
三、被上訴人則以：本件係上訴人丙○○欠繳80、82、85、86年
    度所得稅共103,507元，經被上訴人聲明參與分配核對並更
    正85、8 6年度綜合所得稅抵押利息所得後，上訴人丙○○
    之欠稅金額為67,106元，本院90年度執字第11909號執行案
    件已更正分配金額為67,106元。上訴人丙○○雖每年都有申
    報稅款，但經被上訴人查核結果，若未據實申報，仍得請求
    補繳，其中上訴人丙○○主張非其所得部分，因所得人陳艷
    虹為上訴人乙○○的女兒，並列為上訴人丙○○扶養親屬，
    應計入薪資所得；另租賃所得107,529元係其坐落彰化縣彰
    化市○○路○段36號、36之1號、36之2號（營業坪數80.64坪
    ）房屋出租之租賃所得，所得額76,837元部分係坐落茄苳路
    2段28號出租予力呈工業社之租賃所得，被上訴人係依稅捐
    稽徵法第14條第1項第5類第4、5點規定計算所得，上開房屋
    是依所有權人的應有部分核課；至上訴人丙○○主張抵押利
    息部分，被上訴人參與分配之67,106元，並未包含該筆抵押
    利息。被上訴人均已通知上訴人丙○○補繳，其所欠繳80年
    綜合所得稅部分，限繳日期為82年10月10日，已於86年9月9
    日聲明參與分配（本院86年度執字第5275號、87年度執字第
    4970號、台灣台中地方法院88年度執字第24號）；欠繳82
    年綜合所得稅部分已於87年7月8日送達欠稅文書，限繳日期
    為87年7月25日，並已移送強制執行，於88年2月24日發債權
    憑證，另於91年5月30日移送彰化行政執行處強制執行；欠
    繳85年綜合所得稅部分已於87年1月6日送達欠稅文書，限繳
    日期87年1月20日，已移送強制執行，於88年2月24日發債權
    憑證，另於91年5月30日移送彰化行政執行處強制執行；欠
    繳86年綜合所得稅部分已於88年1月12日送達欠稅文書，限
    繳日期為88年1月25日，並已移送強制執行，於88年11月9日
    核發債權憑證。故被上訴人並未逾稅捐稽徵法第21條核課期
    間及第23條徵收期間，且納稅義務人未依稅捐稽徵法第17條
    繳納期間內查對更正，欠稅應已確定。至上訴人丙○○主張
    之郵局扣款部分，88年1月間郵局扣款係繳納82、83、84年
    間的本稅、滯納金及部分滯納利息部分，並非本件80年、85
    年、86年度欠繳納的應納稅款及82年度短收滯納利息部分等
    語置辯。
四、本件原審對上訴人之請求，為部分勝訴之判決，駁回上訴人
    其餘之訴，上訴人聲明不服，求為判決：：(一)原判決廢棄。
    (二)本院90年度執字第11909號執行事件於92年4月28日製作之
    分配表，其中第3次序所載被上訴人所分配金額103,507元，
    應予剔除。被上訴人則聲明：駁回上訴。（被上訴人對原審
    將上開分配表所載分配予被上訴人之稅款於超過102,922元
    部分債權額刪除部分，未提起上訴，已告確定）。
五、得心證之理由：
　(一)查本院90年度執字第11909號執行事件，被上訴人於91年4月
    15日對上訴人丙○○所欠80、82、85、86年度稅捐共103,50
    7元聲明參與分配，該執行事件92年4月28製作分配表將上開
    稅款列為第3次序受償，並定於92年5月21日分配，經上訴人
    於92年5月19日具狀聲明異議，因債權人不同意更正分配表
    ，本院執行處遂通知上訴人提起分配表異議之訴，上訴人於
    92年5月30日提起本件分配表異議之訴，被上訴人於原審判
    決後，於92年7月28日始向本院執行處更正上訴人丙○○所
    欠稅款為67,106元，並由本院於同年月31日更正在案事實，
    業經本院調取上開執行卷宗查明，且為兩造所不爭執，應堪
    認為真實。
　(二)次查，上訴人丙○○主張其均依法報稅，並未積欠被上訴人
    主張之系爭稅款，且被上訴人核定通知書中，部分金額並非
    上訴人丙○○之所得，且抵押權利息收入、租賃所得如何計
    算不明云云，為被上訴人所否認，辯稱被上訴人仍得依法查
    核等語。按「稅捐之核課期間，依左列規定：1.依法應由納
    稅義務人申報繳納之稅捐，已在規定期間內申報，且無故意
    以詐欺或其他不正當方法逃漏稅捐者，其核課期間為5年。
    2.依法應由納稅義務人實貼之印花稅，及應由稅捐稽徵機關
    依稅籍底冊或查得資料核定課徵之稅捐，其核課期間為5年
    。3.未於規定期間內申報，或故意以詐欺或其他不正當方法
    逃漏稅捐者；其核課期間為7年。在前項核課期間內，經另
    發現應徵之稅捐者，仍應依法補徵或並予處罰，在核課期間
    內未經發現者，以後不得再補稅處罰」，稅捐稽徵法第21條
    規定甚明。查上訴人丙○○主張非其所得部分，因所得人陳
    艷虹為上訴人乙○○的女兒，並列為上訴人丙○○之扶養親
    屬，應計入薪資所得；另租賃所得係其坐落彰化縣彰化市○
    ○路○段28號、36號、36之1號、36之2號房屋出租之租賃所
    得，係依所有權人的應有部分部分核課；另上訴人丙○○主
    張抵押利息部分，被上訴人參與分配之67,106元，並未包含
    該筆抵押利息等事實，業據被上訴人陳明在卷，並有其所提
    綜合所得稅結算申報表、核定通知書、綜合所得稅各類所得
    資料查詢單、個人稅籍資料、房屋使用及租賃情形核定表、
    力呈工業社扣繳憑單等在卷可稽，是被上訴人對上訴人丙○
    ○核課稅捐，既於法有據，上訴人丙○○對上開核課稅捐縱
    有不服，應依稅捐稽徵法行政救濟規定處理，其辯稱被上訴
    人不得核課稅捐云云，自無可採。
　(三)又上訴人丙○○主張其並未收到補稅通知，且被上訴人聲明
    參與分配之稅款，已罹於時效之事實，為被上訴人所否認，
    辯稱其均有合法送達，未逾核課期間及徵收期間等語。按「
    稅捐之徵收期間為5年，自繳納期間屆滿之翌日起算；應徵
    之稅捐未於徵收期間徵起者，不得再行徵收。但於徵收期間
    屆滿前，已移送法院強制執行，或已依強制執行法規定聲明
    參與分配，或已依破產法規定申報債權尚未結案者，不在此
    限」，稅捐稽徵法第23條第1項定有明文，該條但書係因在
    徵收期間已就納稅義務人之財產依法強制執行尚未結案者，
    因徵起並非不能，故而設例外規定（參見該條立法理由）。
    是本件被上訴人對上訴人丙○○所欠稅款，除應依稅捐稽徵
    法第21條規定，在核課期間補徵外，並應在徵收期間徵收，
    在徵收期間屆滿後，仍得繼續徵收者，應以已在徵收期間屆
    滿前移送法院強制執行或聲明參與分配尚未結案者為限。又
    民法上與稅法上得主張之請求權性質不同，消滅時效中斷事
    由亦有差異，參酌上開稅捐稽徵法第23條立法意旨，尚不能
    認得類推適用民法時效中斷或重行起算之規定，故對於曾在
    徵收期間屆滿前移送法院強制執行，經法院發給債權憑證，
    或因其他理由已經結案者，除在徵收期間屆滿前再移送法院
    強制執行或聲明參與分配外，逾期即不得再移送法院強制執
    行或聲明參與分配（參照財政部66年1月14日台稅字第30300
    號、69年10月3日台財關字第22108號、73年4月5日台財稅字
    第52335號、75年6月17日台財稅字第7553874號函釋意旨）
    。
    經查：
　1.上訴人丙○○所欠80年度稅款，開徵日為82年10月1日，限
    繳日為82年10月10日，業經被上訴人陳明在卷，並有其所提
    徵銷明細查詢單可稽，被上訴人之核課期間雖未逾5年期間
    。然該年度稅款徵收期間應自82年10月11日起算，被上訴人
    於本院86年度執字第5257號執行事件，固曾具狀聲明參與分
    配，然該執行事件已於88年8月5日因債權人撤回而結案；又
    本院87年度執字第4970號強制執行事件，被上訴人聲明參與
    分配之稅款債權為上訴人丙○○所欠83、84、85年度稅款，
    並非80年度稅款；另被上訴人於台灣台中地方法院88年度執
    字第24號執行事件聲明參與分配時，該事件已經債權人撤回
    而結案，此業經本院調取上開卷宗查明。是本件被上訴人於
    91年4月15日聲明參與分配時，已逾5年徵收期間，而其前所
    聲明參與分配之強制執行事件均已結案，依上開說明，被上
    訴人對上訴人丙○○所欠80年度稅款2,287元，已逾徵收期
    間，依法不得再行徵收，自應予扣除。
　2.上訴人丙○○所欠82年度稅款，開徵日為84年1月11日，被
    上訴人係於87年7月8日送達繳款書，繳納期限至87年7月25
    日，上訴人丙○○已受送達之事實，業經被上訴人陳明在卷
    ，並經本院調取88年度財執國滯字第458號執行事件查明無
    訛。是被上訴人對上訴人丙○○核課該年度之稅款並未逾核
    課期間，而該年度稅款係自87年7月26日起算徵收期間，本
    件被上訴人於91年4月15日聲明參與分配，亦未逾徵收期間
    ，故上訴人丙○○此部分所辯，並不足取。
　3.上訴人丙○○所欠85年度稅款，開徵日為87年1月11日，被
    上訴人係於87年1月6日送達繳款書，繳納期限至87年1月20
    日，上訴人丙○○已受送達之事實，業經被上訴人陳明在卷
    ，並經本院調取88年度財執國滯字第813號執行事件查明無
    訛。是被上訴人對上訴人丙○○核課該年度之稅款並未逾核
    課期間，而該年度稅款係自87年1月21日起算徵收期間，本
    件被上訴人於91年4月15日聲明參與分配，亦未逾徵收期間
    ，故上訴人丙○○此部分所辯，亦無可採。
　4.上訴人丙○○所欠86年度稅款，開徵日為88年1月16日，被
    上訴人係於88年1月12日送達繳款書，繳納期限至88年1月25
    日之事實，業經被上訴人陳明在卷，並有其所提徵銷明細查
    詢單可稽。是被上訴人對上訴人丙○○核課該年度之稅款並
    未逾核課期間，而該年度稅款係自88年1月26日起算徵收期
    間，本件被上訴人於91年4月15日聲明參與分配，亦未逾徵
    收期間，故上訴人丙○○此部分所辯，自不足取。
　(四)上訴人丙○○雖另主張其郵局帳戶曾被扣款，應已包含本件
    稅款之事實，為被上訴人所否認，辯稱88年1月間郵局扣款
    係繳納82、83、84年間的本稅、滯納金及部分滯納利息部分
    ，並非本件80年、85年、86年度欠繳納的應納稅款及82年短
    收滯納利息部分等語。而經本院調取前揭相關執行事件卷宗
    審核結果，並未發現本件被上訴人聲明參與分配之稅款曾經
    有其他強制執行事件執行上訴人丙○○之郵局存款債權情形
    ，且本院88年度財執國滯字第813號執行事件，被上訴人曾
    陳報上訴人丙○○在彰化郵局第3支局及第12支局共有3筆存
    款共202,371元，然該事件執行筆錄已記載「債務人存款前
    案已執行不足清償，債權人代理人於7日內逕報債務人現住
    居所及可供執行之財產，逾期核發憑證」等語甚明，上訴人
    復未證明本件參與分配稅款確已經執行完畢，其此部分主張
    ，尚難認為真實。
　(五)綜上所述，本件被上訴人參與分配之稅款業經被上訴人更正
    為67,106元，扣除上訴人丙○○80年度所欠稅款2,287元後
    ，被上訴人得參與分配之金額應為64,819元，是上訴人請求
    將本院90年度執字第11909號強制執行事件，於92年4月28日
    製作「債務人姓名：丙○○、乙○○執行拍賣坐落彰化市○
    ○○段過溝子小段第91之24地號土地及7124建號所得1,256,
    000元」，就分配表第3次序所載被上訴人所分配稅款於超過
    64,819元之債權額部分剔除，為有理由，應予准許，逾上開
    範圍之請求，為無理由，應予駁回。原審就上開應准許部分
    ，為上訴人敗訴部分之判決，尚有未洽，上訴意旨就上開應
    予准許部分，求予廢棄改判，為有理由，爰由本院廢棄改判
    如主文第二項所示，至於上訴人之請求不應准許部分，原判
    決為上訴人敗訴之判決，核無不合，上訴意旨求予廢棄改判
    ，為無理由，應駁回其上訴。
六、據上論結，本件上訴為一部有理由，一部無理由，依民事訴
    訟法第436之1第3項、第463條、第385條第1項前段、第449
    條第1項、第450條、第79條、第85條第1項前段，判決如主
    文。
中　　華　　民　　國　　94　　年　　6 　　月　　22  　日
                  民事第二庭    審判長  何志通
                                法  官  鄭舜元
                            　　法  官  羅秀緞
以上正本係照原本作成。
不得上訴。
                      　　　    書記官　楊年雄
中　　華　　民　　國　　94　　年　　6　　 月　　22　   日
